臺灣板橋地方法院刑事判決　　　　　　 100年度交訴字第51號
公　訴　人　臺灣板橋地方法院檢察署檢察官
被　　　告　黃俊哲
上列被告因公共危險案件，經檢察官提起公訴（99年度偵字第26
425 號），本院判決如下：
    主  文
黃俊哲駕駛動力交通工具肇事，致人傷害而逃逸，處有期徒刑陸
月，如易科罰金，以新臺幣壹仟元折算壹日。
    事  實
一、黃俊哲係從事駕駛業務之人，於民國99年8 月20日上午10時
    32分許，駕駛車牌號碼109-CP號之營業小客車，沿臺北縣三
    重市（現已改制為新北市三重區○○○路往集美街方向行駛
    ，行經臺北縣三重市○○路38號前，其所駕駛之上開營業小
    客車左後車門車把附近，不慎與同方向左側行駛，由董健武
    所騎乘之車牌號碼CFJ-013 號之普通重型機車之右側手把發
    生碰撞，導致董健武人車倒地，並受有右臉磨損擦傷、右肩
    磨損擦傷併感染、右肘、前臂磨損或擦傷及右小腿磨損擦傷
    併感染等傷害（黃俊哲涉犯業務過失傷害罪嫌部分，業據董
    健武撤回告訴，另經臺灣板橋地方法院檢察署檢察官為不起
    訴處分確定）。詎黃俊哲已預見董健武因此人車倒地應受有
    傷害，竟未為必要之救助或等候員警前來處理，即逕行駕駛
    前揭車輛逃逸現場。嗣經董健武報警並呼叫救護，經路人記
    下肇事車輛車牌號碼後，為警循線查獲，始悉上情。
二、案經（改制前）臺北縣政府警察局三重分局移請臺灣板橋地
    方法院檢察署檢察官偵查起訴。
    理  由
一、按被告以外之人於偵查中向檢察官所為陳述，除顯有不可信
    之情況者外，得為證據，刑事訴訟法第159 條之1 第2 項定
    有明文。偵查中被告以外之人於偵查中之證詞，性質上屬傳
    聞證據。惟現階段刑事訴訟法規定檢察官代表國家偵查犯罪
    、實施公訴，依法其有訊問被告、證人及鑑定人之權，證人
    、鑑定人且須具結，而實務運作時，檢察官偵查中向被告以
    外之人所取得之陳述，原則上均能遵守法律規定，不致違法
    取供，其可信度極高，職是，被告以外之人前於偵查中已具
    結而為證述，除反對該項供述得具有證據能力之一方，已釋
    明「顯有不可信之情況」之理由外，應認有證據能力。查證
    人董健武於檢察官偵查時具結所為之證述，並無證據顯示有
    違法取供之情形，且客觀上並無顯不可信之情況，是本判決
    以下所引用證人董健武於偵查中之證言具有證據能力。
二、訊據被告黃俊哲固坦承於99年8 月20日上午駕駛車牌號碼10
    9-CP號之營業小客車，自其位在臺北縣三重區○○街住處出
    發，自臺北縣三重市○○○路254 巷右轉進入集成路等情不
    諱（見本院卷第38頁背面），惟矢口否認有何肇事逃逸犯行
    ，辯稱：車禍發生當時，伊不知有發生擦撞，是車行人打電
    話給伊，伊才知道，車子當時並未刮傷，亦未掉漆；伊開車
    轉入集成路時並未發現告訴人所騎乘之機車云云，經查：
（一）證人董健武於本院審理時證述：伊騎乘機車從中興橋機車
      專用道右轉集成路行駛，之後被告所駕駛上揭營業用小客
      車從巷子右轉至集成路，而與伊所駕駛之機車並行；當時
      伊騎乘機車想要超越被告所駕駛之車輛；但無法超越；之
      後伊騎乘機車通過前方迴轉之貨櫃車，因對向有計程車駛
      來，伊要駛回原車道，但被告所駕駛車輛在伊旁邊，伊放
      慢速度，但被告所駕駛車輛向左後又向右行駛，將伊逼到
      對向車道，伊所騎乘機車的右側煞車手把前端刮到被告車
      門後把手因而倒地；伊倒地後，被告並未停車；但前方路
      口紅燈，被告車輛跟著停下來，伊起身拿安全帽追趕被告
      車輛，但路口變換綠燈，被告駕駛車輛就駛離等情綦詳（
      見本院卷第36頁背面、37頁），核與其於偵查中證述情節
      一致（見偵卷第39頁）。
（二）又車禍發生現場監視器畫面，經本院勘驗結果：「畫面時
      間顯示『2010/8/20 10: 32:01.8 』時，畫面左下方出現
      一輛黃色計程車，車號可辨識末二碼之英文字母為『CP』
      （以下簡稱Ａ車），另有一輛機車緊貼該A 車左側車身併
      行，機車騎士之位置約在A 車計程車左側（即駕駛座該側
      ）之後門附近。前方左側T 字路口處，則有一輛貨櫃車利
      用該處空間，將車尾倒入T 字路口，準備迴轉駛入Ａ車與
      機車之同向車道。A 車與機車持續併行。畫面時間顯示『
      2010/8/2010:32:03.5 』時，計程車、機車併行駛至T 字
      路前，此時前述貨櫃車亦自T 字路口駛出，對向車道則另
      有一輛計程車（以下簡稱B 車）行駛而來。A 車與機車仍
      併行，均搶先在貨櫃車駛入其等行向之車道以前通過T 字
      路口，此時機車騎士則為閃避B 車，身影開始搖晃，並向
      右傾倒，A 車車身略有車頭先往左再往右之情形，A 車繼
      續往前，約在畫面顯示10：32：06.2時，前方因有他車而
      停車，在畫面顯示10：32：14.6時，接著再往前駛去，嗣
      因前述貨櫃車、兩輛公車緊接駛來，擋住監視錄影器之鏡
      頭，故迄檔案播放結束，均無法得知騎士之倒地狀況」，
      有本院勘驗筆錄1 紙可按（見本院卷第41頁）。而上揭當
      庭播放之監視器錄影畫面，確實為車禍發生當時之監視錄
      影一節，亦經證人董健武於本院審理時證述明確（見本院
      卷第36頁背面），且該監視畫面中畫面左下方出現一輛黃
      色計程車，車號可辨識末二碼之英文字母為『CP』等情，
      亦與被告所駕駛上揭車號：109-CP號之營業小客車之車號
      末二碼英文字母相合，足認上揭勘驗之監視錄影畫面，確
      係本件車禍發生之經過，且A 車即為被告駕駛109-CP號計
      程車無誤。而該監視錄影畫面中，一輛機車與營業用小客
      車（A 車）併行，兩車繼續併行行經T 字路口，有輛貨櫃
      車自T 字路口駛出，對向車道則另有一輛營業用小客車（
      B 車）行駛而來，機車與A 車均搶先在貨櫃車駛入其等行
      向之車道以前通過T 字路口，此時機車騎士則為閃避B 車
      ，身影開始搖晃，並向右傾倒，A 車車身略有車頭先往左
      再往右之情形，以及A 車繼續往前，前方因有他車而停車
      ，接著再往前駛去等情，與上揭證人董健武於本院審理時
      證述情節相符，是上揭證人董健武於本院審理時證述應為
      真實。
（三）又證人董健武因本件車禍機車倒地受有右臉磨損擦傷、右
      肩磨損擦傷並感染、右肘、前臂磨損或擦傷、右小腿磨損
      並感染等情，亦經證人董健武於偵查中證述明確（見偵卷
      第39頁），亦有（改制前）臺北縣立醫院診斷證明書1 紙
      在卷可稽（見偵卷第9 頁）。
（四）被告辯稱：車禍發生當時，伊不知有發生擦撞云云，惟證
      人董健武所駕駛之機車之右煞車把手與被告所駕駛之營業
      用小客車之後車門把手發生擦撞一節，亦經證人董健武證
      述明確，且證人董健武所駕駛車號CFJ-013 號機車之右側
      煞車桿前端有明顯黃色痕跡，且該煞車把手前端黃色痕跡
      距離地面垂直距離約為93、94公分；而被告所駕駛之車號
      109- CP 營業用小客車之左後車門之把手下方，亦有一刮
      痕，且該刮痕距離地面垂直距離約為85、86公分等情，亦
      有車禍發生後攝影照片3 紙在卷可稽（見偵卷第23、20頁
      ），亦與證人董健武上揭證述：右煞車把手與被告所駕駛
      之營業用小客車之後車門把手發生碰撞之位置大致相合。
      且依上揭監視器畫面勘驗結果顯示，該機車騎士（指證人
      董健武）則為閃避對向駛來之營業用小客車，身影開始搖
      晃，並向右傾倒；A 車（即被告所駕駛之車輛）車身略有
      車頭先往左再往右之情形等情明確，並有該監視器畫面翻
      拍照片4 紙可稽（見本院卷第20、21頁），是證人董健武
      既為閃避對向駛來之車輛而有向右傾斜之際，該機車仍與
      被告所駕駛之車輛併行，則證人董健武車輛向右傾斜自會
      導致該機車右側煞車把手前端擦撞被告所駕駛之營業用車
      輛，且證人董健武機車既已向右傾斜，則該機車右側煞車
      手把離地面之垂直距離必較未向右傾斜時為短，此亦與被
      告所駕駛上揭車輛左後車門上刮痕距離地面垂直距離較證
      人董健武所騎乘機車右側煞車桿前端有明顯黃色痕跡距離
      地面垂直距離為短之原因，是被告所駕駛之上揭營業用小
      客車與證人董健武所騎乘之機車，確實有於上揭時地發生
      碰撞而肇事無誤。再者，依上揭監視器畫面勘驗結果顯示
      ，證人董健武所騎乘之機車與被告所駕駛之車輛於該路段
      一直併行，被告絕無可能對於一路與其併行之董健武機車
      毫無所悉，且兩車既已發生碰撞，且證人董健武所騎乘機
      車隨即倒地，必會產生聲響，而被告所駕駛車輛前方紅燈
      因而減速停等，被告必會聽聞，豈有不知發生碰撞之理。
      又被告供稱：伊約自87年起開始以開計程車為業，案發後
      伊求告訴人（即證人董健武），董健武也願意原諒伊當天
      達成和解，伊以為賠償即可，並不知道還有肇事逃逸部分
      等語明確（見本院卷第39、40頁），則被告以營業小客車
      駕駛為業20餘年，必對交通規則、行車肇事責任判定，有
      一定程度瞭解，若被告於車禍發生之時，真係全然不知，
      衡情當會請求釐清責任甚或請求送請鑑定，豈會於事發當
      日，即請求董健武原諒並達成調解之理？是被告辯稱不知
      兩車發生碰撞云云，顯係事後卸責之詞，無足採信。
（五）綜上所述，本件事證明確，被告犯行堪以認定，應依法論
      科。
三、核被告董健武所為，係犯刑法第185 條之4 之肇事逃逸公共
    危險罪。爰審酌被告駕車肇事後，竟忽視他人之身體、未救
    護被害人即行逃逸，增加被害人未能即時救護之風險，犯罪
    後否認肇事逃逸犯行之態度，惟被告前未曾接受刑事案件裁
    判，此有臺灣高等法院被告前案記錄表1 件可稽，素行良好
    ，且就車禍肇事部分亦與證人董健武達成調解等一切情狀，
    量處如主文所示之刑，並諭知易科罰金之折算標準，以示懲
    儆。
據上論斷，應依刑事訴訟法第299 條第1 項前段，刑法第185 條
之4 、第41條第1 項前段，判決如主文。
本案經檢察官洪松標到庭執行職務。
中    華    民    國   100   年     8     月    12    日
                  刑事第二十一庭  審判長法  官  劉元斐
                                        法  官  李俊彥
                                        法  官  方鴻愷
以上正本證明與原本無異。
如不服本判決應於收受判決後10日內向本院提出上訴書狀，並應
敘述具體理由。其未敘述上訴理由者，應於上訴期間屆滿後20日
內向本院補提理由書（均須按他造當事人之人數附繕本）「切勿
逕送上級法院」。
                                        書記官  江怡萱
中    華    民    國   100    年    8     月    16    日
附錄：本案論罪科刑法條全文：
中華民國刑法第185條之4
駕駛動力交通工具肇事，致人死傷而逃逸者，處 6 月以上 5 年
以下有期徒刑。